臺北高等行政法院裁定
110年度停字第20號
聲  請  人  林子隆即元富名店                           





相  對  人  臺北市政府                   
代  表  人  柯文哲（市長）                             

上列當事人間毒品危害防制條例事件，聲請人聲請停止相對人民
國109年11月12日府產業商字第10960442201號函之執行，關於罰
鍰處分部分，依聲請人聲請補充裁定如下：
    主  文
聲請駁回。
聲請訴訟費用由聲請人負擔。
    理  由
一、按民事訴訟法第233條第1項規定：「訴訟標的之一部或訴訟
    費用，裁判有脫漏者，法院應依聲請或依職權以判決補充之
    。」前述規定，依行政訴訟法第218條規定，於行政訴訟法
    之裁判準用之。
二、聲請人於臺北市○○區○○○路000號3樓、3樓之1、之2、之3、
    之5、之6、之7、之8、之9（下稱系爭營業場所）經營公司
    行號及有限合夥營業項目代碼表定義之酒吧業、視聽歌唱業
    ，業依臺北市舞廳舞場酒家酒吧及特種咖啡茶室管理自治條
    例取得酒吧業、視聽歌唱業營業場所許可。前經臺北市政府
    警察局（下稱市警局）於民國107年7月12日查獲毒品，並經
    相對人以108年7月15日府產業商字第10860348291號函將系
    爭營業場所列為特定營業場所，應執行相關毒品防制措施。
    嗣市警局於109年10月21日，持臺灣臺北地方法院核發之搜
    索票，於系爭營業場所執行搜索行動，於A2、A6、A8、A11
    包廂之桌面採集樣品檢測，初篩呈愷他命陽性反應，A5包廂
    內查獲第三級毒品愷他命殘渣袋3包，1名從業人員置物櫃內
    之隨身包包內之八卦香包查獲愷他命1包（上開殘渣袋3包及
    八卦香包內之粉末檢驗結果確定為愷他命陽性反應）；另採
    集在場人等尿液檢體送驗，計7名從業人員尿液檢體呈愷他
    命陽性反應。另部分從業人員供稱「顧客可於酒店內施用毒
    品」，且部分從業人員會「應顧客要求陪同施用毒品」，市
    警局以109年11月4日北市警刑毒緝字第1093019101號函報聲
    請人違反毒品危害防制條例第31條之1第3項規定情節重大，
    相對人爰依臺北市政府處理違反毒品危害防制條例第31條之
    1事件統一處理裁罰基準第3點規定之附表2項次5、臺北市政
    府查獲涉毒營業場所後續處分處理標準作業程序第2點第1款
    規定，以109年11月12日府產業商字第10960442201號函處聲
    請人新臺幣（下同）50萬元罰鍰，並命令停止營業1年6個月
    （下稱原處分）。聲請人不服循序提起行政訴訟（本院110
    年度訴字第319號)，嗣並聲請停止原處分之執行。其中原處
    分關於命停止營業部分，經本院110年3月31日裁定駁回、最
    高行政法院110年6月28日110年度抗字第172號裁定抗告駁回
    確定，另關於罰鍰處分部分，則依聲請人聲請補充裁定處理
    。
三、聲請意旨略以：
  ㈠本件確有急迫情事，未停止執行已發生難於回復之損害：聲
    請人每月之營業額可達數百萬元以上，員工達數十人，均仰
    賴於系爭營業場所工作營生，方能養家活口。訴訟審理過程
    曠日費時，如不立即停止原處分之執行，除聲請人客源流失
    難以維持外，無辜員工更是失其所依，數十家庭斷絕經濟來
    源，家庭生計無以為繼，倘生天人永隔之憾事，絕非事後金
    錢賠償所可彌補。是請求暫時停止原處分之執行，使系爭營
    業場所立即恢復營業，以避免聲請人及無辜受害員工之家庭
    生計，面臨難以回復之損害。
  ㈡停止原處分之執行，對於公益並無重大影響：原處分係因聲
    請人未盡通報義務而裁處，所欲維護之公共利益乃避免一般
    民眾受到毒品之危害。然為遏止毒品氾濫，尚有其他可替代
    方式，例如臨檢，亦可達到防制效果，非僅停止營業方能遏
    止毒品氾濫。倘准予停止執行原處分，仍有可替代方法可達
    原處分之目的，此對所欲維護之公共利益並無重大影響，難
    認犧牲聲請人及其所屬員工利益，有其必要性。
  ㈢本案請求在法律上顯有理由：
    警方在系爭營業場所之A5包廂內「音響喇叭後」發現3包愷
    他命殘渣袋，由發現地點即可得知，應係顧客自行施用丟棄
    所致。聲請人僱用員工之始，即要求每位從業員工皆須簽屬
    切結書，保證任職期間絕不吸食、持有或販賣毒品。由此可
    證聲請人確實已盡雇主教育告戒員工之責任，何能將員工個
    人違法不當行為之責任轉嫁由雇主承擔，如此豈謂公平合理
    ？再事發當下聲請人之員工係因警方表示倘無人承認A5包廂
    內音響喇叭後方之殘渣袋3包為何人所有，會將現場所有人
    帶回警察局，現場從業人員唯恐影響顧客日後消費意願，無
    奈只好向警方表示該愷他命殘渣袋3包為其所有，此種取供
    方式難謂未使從業人員感受到公權力的脅迫壓力，難謂證詞
    出於自由任意性。從業人員於置物櫃內隨身包包中之毒品，
    屬於員工個人隱私之管領範圍，現場主任根本無權對從業員
    工進行搜索，如何要求現場主任管領員工私人領域物品，事
    後再以現場主任知悉持有毒品而未予通報處罰，此依一般經
    驗法則，顯不合理。綜此，系爭營業場所之顧客係於「包廂
    內」施用毒品，部分從業人員持有毒品藏放於「置物櫃內」
    隨身包包內，均屬隱密封閉空間性質，相對人強行認定聲請
    人及從業人員「確知」，實有違一般社會經驗法則，顯有認
    事錯誤，原處分顯然違法，足認本案請求在法律上顯有理由
    ，應予停止執行原處分，方稱允當。
四、經查：
　㈠按「（第1項）原處分或決定之執行，除法律另有規定外，不
    因提起行政訴訟而停止。（第2項）行政訴訟繫屬中，行政
    法院認為原處分或決定之執行，將發生難於回復之損害，且
    有急迫情事者，得依職權或依聲請裁定停止執行。但於公益
    有重大影響，或原告之訴在法律上顯無理由者，不得為之。
    」行政訴訟法第116條第1項、第2項定有明文。是原處分或
    決定原則上不停止執行，停止執行須以原處分或決定之執行
    將發生難於回復之損害，且有急迫情事，為其前提要件。而
    所謂「難於回復之損害」係指其損害不能回復原狀，或不能
    以金錢賠償，或在一般社會通念上，如為執行可認達到回復
    困難之程度而言，至當事人主觀上難於回復之損害，當非屬
    該條所指之難於回復之損害。又所謂急迫情事，係指原處分
    或決定已開始執行或隨時有開始執行之虞，必其執行將發生
    難於回復之損害且情況緊急，非即時由行政法院予以處理，
    則難以救濟，否則尚難認有以行政法院裁定停止執行予以救
    濟之必要（最高行政法院107年度裁字第1739號裁定意旨可
    參）。　
  ㈡原處分關於裁處聲請人50萬元之罰鍰，為金錢處罰，其執行
    係對聲請人造成財產上之損失，尚非不能依損害賠償之規定
    以金錢予以賠償，並無聲請人所指將生難以回復重大損害之
    情事，聲請人謂原處分一旦經執行，將致其數十員工家庭經
    濟陷入困境，恐致天人永隔憾事云云，未據其提出任何可供
    即時調查之證據予以釋明，自難僅憑其片面陳述，即認原處
    分在社會一般通念上，如為執行即達回復困難之程度，或有
    何急迫情事。至聲請人主張系爭營業場所之顧客係於「包廂
    內」施用毒品，部分從業人員持有毒品藏放於「置物櫃內」
    隨身包包內，均屬隱密封閉空間性質，相對人強行認定聲請
    人及從業人員「確知」，有違一般社會經驗法則云云，猶待
    審酌兩造之主張並依相關證據綜合判斷方得認定。從而，綜
    合聲請人聲請意旨，均不足以釋明原處分關於罰鍰部分之執
    行，將如何發生難於回復之損害，且有如何之急迫情事，核
    與行政訴訟法第116條第2項前段規定之停止執行要件不合，
    自不能准許，應予駁回。
五、依行政訴訟法第104條、民事訴訟法第95條、第78條，裁定
    如主文。
中　　華　　民　　國　　110　 年　　12　  月　  14　  日
                    臺北高等行政法院第五庭
                              審判長法  官　蘇嫊娟
                                    法  官　陳雪玉
                                    法  官　魏式瑜
上為正本係照原本作成。
如不服本裁定，應於送達後10日內向本院提出抗告狀（須按他造
人數附繕本）。 
中　　華　　民　　國　　110　 年　　12　  月　　14    日
                                    書記官　林俞文